臺灣基隆地方法院刑事判決　　　　　　　 95年度易字第584號
公　訴　人　臺灣基隆地方法院檢察署檢察官
被　　　告　丁○○
上列被告等因詐欺案件，經檢察官提起公訴（95年度偵字第2649
、2650、2651、2652、2653號），本院判決如下：
    主  文
丁○○無罪。
    理  由
一、公訴意旨略以：被告丁○○與乙○○（業經本院判處有期徒
    刑10月）為相識之友人，乙○○於民國95年3 月間，自基隆
    巿不明友人處取得外表電鍍金色之假金飾一批，認為得以該
    批假金飾至當舖典當詐騙金錢，被告明知乙○○持有之金飾
    來源可疑，竟與乙○○共同基於意圖為自己不法所有之概括
    犯意聯絡，於95年3月21 日下午某時許，由被告開車載乙○○，2人共同至臺北縣金山鄉○○路189號甲○○經營之「金
    山當鋪」，乙○○在店外等候，由丁○○持共重1兩5錢之假
    金項鍊2條入內典當（當票編號50899），甲○○因年邁且眼
    力不佳，不疑有他，將新臺幣（下同）18,000元交付予被告
    。嗣於95年4月28 日報載基隆巿有詐騙集團以假金飾典當遭
    警查獲，甲○○閱報驚覺有異，查看被告等人典當之假金飾
    後始知受騙，因認被告丁○○所為，均係犯刑法第339條第1
    項之詐欺取財罪嫌。
二、按犯罪事實應依證據認定之，無證據不得認定其犯罪事實；
    不能證明被告犯罪者，應諭知無罪之判決，刑事訴訟法第
    154條第2項、第301條第1項分別定有明文；而事實之認定應
    憑證據，如未能發現相當證據，或證據不足以證明，自不能
    以推測或擬制之方法，為裁判基礎；倘積極證據不足為不利
    於被告事實之認定，即應為有利於被告之認定，更不必有何
    有利之證據（最高法院40年臺上字第86號、30年上字第 816
    號判例意旨參照）。又按共同正犯之犯罪構成要件，不僅以
    有共同行為為已足，尚須有共同犯意之聯絡，即須有意思之
    聯絡行為之分擔為要件，苟對他人之犯罪，不具聯絡之意思
    ，又無分擔實施之行為，即不得以共犯論。
三、公訴意旨認被告丁○○涉有上揭罪嫌，無非係以被害人甲○○之指述、被告於偵查中供稱假金項鍊係同案被告乙○○提
    供，及金山當鋪當票、假金飾扣案可憑為其主要論據。訊據
    被告固坦承於上開時間、地點持金項鍊至金山當鋪典當之事
    實，然堅決否認有詐欺取財之犯行，辯稱：「典當金項鍊時
    並不知道金項鍊是電鍍金色之假金飾」云云。
四、經查：
  (一)依轉換為證人身分之同案被告乙○○於本院審理時證稱：「
    95年3月21 日當天我的毒品快用完，看到丁○○到丙○○家
    的時候，就想要他去當人頭典當金飾得款，典當金飾時，有
    問我金飾來源，我說是我結婚時而取得的，丁○○典當完金
    飾將錢交給我，向我要老梅到金山的油錢，我有拿2,000 元
    給丁○○。」等語綦詳（見本院96年2月1日審判筆錄）。核
    與被告辯稱：「不知道乙○○交付的項鍊是假的，因為乙○○表示身上沒有帶證件，請我幫他典當金飾，才會到金山當
    鋪去典當，乙○○有幫我加車油」等語，互核相符，堪認被
    告前開所辯非虛，可以採信。
  (二)再查，證人即被害人甲○○於本院審理時證稱：「丁○○拿
    金子來典當時，說因為景氣不好，當鋪利息較輕，才會拿金
    飾來典當，我在典當時有請他拿出身分證來比對身分，並在
    交付現金時，請他在留存聯上捺指印。」等語（見本院95
    年1月25 日審判筆錄），且依卷附當票、收當物品登記簿節
    本之記載觀之，被告係持真實之身分證件至金山當鋪典當金
    飾，並在留存聯上捺指印，若被告事先即知悉典當之金飾為
    電鍍金色之假金飾，怎可能留下真實之年籍資料典當金飾，
    造成金山當鋪日後方便追查之用，是被告辯稱：「事前並不
    知道金飾是假的。」等節，應屬可採。
  (三)本件被告雖以自己之名義出面替被告乙○○典當金飾，惟實
    難徒憑此節即認為其等主觀上有何使證人甲○○陷於錯誤之
    犯意。況被告乙○○意圖訛詐金山當鋪騙取金錢之犯行，被
    告先前並未參與討論，事後復無證據資料可資佐憑其於典當
    時，已得悉典當之金飾係電鍍金色之假金飾之事實，故本件
    除被告出面典當之金飾為電鍍之假金飾外，並無其他積極證
    據可資證明被告與同案被告乙○○有共同詐騙甲○○之事實
    。從而，本件被告主觀上既無為自己或第三人不法所有之意
    圖，即與刑法詐欺取財罪之構成要件有間。
  (四)綜上所述，復查無其他積極之證據，足證被告涉犯公訴人所
    指上開犯罪，衡諸首開法條及判例要旨，自應為被告無罪之
    諭知。
據上論斷，應依刑事訴訟法第301條第1項，判決如主文。
本案經檢察官戊○○到庭執行職務。
中　　華　　民　　國　　96　　年　　5 　　月　　24　　日
                  刑事第三庭審判長法  官    王福康
                                  法  官    王慧惠
                                  法  官    何怡穎
以上正本證明與原本無異。
對於本件判決如有不服，應於收受送達後10日內，向本院提出上
訴書狀，上訴於臺灣高等法院，並按他造當事人之人數附具繕本
。
中　　華　　民　　國　　96　　年　　5 　　月　　24　　日
                                  書記官    鄭梅君
